# 和陈老师探讨下瑞华所长期股权投资实务指南中减值的处理

提问人：清露紫芝 时间：2014-09-12 00:16:10
这几天好好学习了下陈老师无私提供的瑞华所三个新准则实务指南，收益匪浅，感觉比财政部写的应用指南逻辑清楚，且对多种特殊交易的处理都有论及，非常有指导意义。 但对长期股权投资中减值的讲解有些疑惑，向陈老师请教下。 在讲解减值时（P49)，瑞华所指南提到企业持有的对被投资单位不具有共同控制或重大影响，在活跃市场中没有报价、公允价值不能可靠计量的长期股权投资（通常作为可供出售金融资产）的减值， 其减值金额为成本（初始计量金额）与公允价值之间的差额，确认的减值损失直接计入当期损益，同时还应将原直接计入所有者权益的因公允价值下降形成的累计损失予以转出，计入当期损益（该转出的累计损失，为可供出售金融资产的初始取得成本扣除已收回本金和已摊销金额、当前公允价值和原已计入损益的减值损失后的余额） 。减值准备提取后，不得通过损益转回。
但我看准则讲解 2010 版金融工具确认和计量部分，对于可供出售金融资产减值，专门明确了在活跃市场中没有报价且其公允价值不能可靠计量的权益工具投资减值计提和转回。规定在活跃市场中没有报价且其公允价值不能可靠计量的权益工具投资发生减值时，应当将该权益工具投资的账面价值，与按照类似金融资产当时市场收益率对未来现金流量折现确定的现值之间的差额，确认为减值损失，计入当期损益。 可供出售权益工具投资发生的减值损失，在该权益工具价值回升时，应通过权益转回，不得通过损益转回。但是，在活跃市场中没有报价且其公允价值不能可靠计量的权益工具投资，或与该权益工具挂钩并须通过交付该权益工具结算的衍生金融资产发生的减值损失，不得转回。 瑞华所指南对于不具有共同控制或重大影响，在活跃市场中没有报价、公允价值不能可靠计量的长期股权投资（ 通常作为可供出售金融资产）的减值的论述，似乎对应 的是金融工具准则中对可供出售债务工具和有活跃市场公允价值可以可靠计量的可供出售权益工具减值的规定，而非准则对在活跃市场中没有报价且其公允价值不能可靠计量的权益工具投资减值的规定。

回答人：chenyiwei
1 、抱歉，对可供出售金融资产减值的规定没有写完整，但其意思应当是清晰的，即遵循《企业会计准则第 22 号——金融工具确认和计量》对可供出售权益工具投资减值的相关规定，其中也包含了对于无活跃市场、公允价值不能可靠确定的可供出售权益投资的减值准备不得转回的规定。
2 、关于同一控制下合并的或有对价这段内容，是根据本次发布的修订后长期股权投资准则应用指南中的对应内容写的。因为这是首次明确的内容，且在IFRS体系下没有对应的规定，所以我们的操作指南基本上是复述了应用指南中的规定，没有做进一步展开。